高雄高等行政法院簡易判決　　　　　　　　　　　　　九十三年度簡字第二一○號
　　原　　　告　迦福汽車貨運有限公司
　　代　表　人　甲○○
　　被　　　告　台南縣政府
　　代　表　人　乙○○縣長
右當事人間因空氣污染防制法事件，原告不服行政院環境保護署中華民國九十三年四
月十四日環署訴字第○九二○○八八八四七號訴願決定，提起行政訴訟。本院判決如
左：
    主  文
原告之訴駁回。
訴訟費用由原告負擔。
    事實及理由
一、緣原告所有之ＷＢ—八四八號營業大貨車，於民國（以下同）九十二年九月二十
    五日十時十分行經台南縣關廟鄉下湖一號對面，經台南縣環境保護局稽查人員執
    行路邊攔查，抽取該車油箱內之柴油樣品，進行柴油含硫量採樣，並委託行政院
    環境保護署（以下簡稱行政院環保署）認可之檢測機構—衛宇科技股份有限公司
    （以下簡稱衛宇公司）進行檢驗分析結果，其柴油含硫量為百分之○．○五二，
    超過法定車用汽柴油成分及性能管制標準所定限值（百分之○．○三五），顯已
    違反空氣污染防制法第三十六條第一項規定，被告乃以原告所有車輛使用之柴油
    不符合中央主管機關所定柴油成分標準，而依空氣污染防制法第六十四條暨交通
    工具違反空氣污染防制法裁罰準則第二條第一項第二款規定，裁處新台幣（以下
    同）五萬元罰鍰。原告不服，提起訴願，亦遭駁回，遂提起本件行政訴訟。
二、原告起訴主張略以：(一)原告所有之車輛ＷＢ—八四八號營業大貨車，係由司機黃
    啟正所駕駛，並於九十二年九月二十五日六時二十四分在台南縣仁德鄉○○路之
    力通加油站加油一千五百元。因營業大貨車用油量大，該車於前日先於統好加油
    站加油一千元，於同年月二十六日復在志信加油站加油一千元；二十七日又於志
    信加油站加油七百元。由此可見該車使用之柴油均係在合法加油站加油，而該使
    用之柴油若含硫量超出國家認定之標準值，油料使用人既無法區別油料之品質、
    亦無法控制之，實不應受罰。且同業間有相同情形者，亦經台南市政府撤銷原處
    分，被告為相反之決定，實令人無法認同。(二)訴願決定認為原告之駕駛人黃啟正
    所提出之加油發票並未列印車號，不足以證明系爭車輛之油品來源。然黃啟正刷
    卡支付加油費用時，刷卡單上均經加油站員工記載車號，應可資證明系爭車輛之
    油品來源為向合法加油站購得。又該車輛於二十四日、二十五日、二十六日、二
    十七日，四日內共加油四次，金額達四千二百元。訴願決定指稱該車輛油箱之油
    品來源及油品狀況：是否於運輸、貯存或使用過程中受污染，或自行添加未符合
    標準之油料，或擅自向地下油行加油，抑或其他不可知之因素致使含硫量超過標
    準之情事，均有未明，而認為原告訴願無理由；惟訴願機關卻未指出原告違法之
    確切證明。為此，爰聲明求為判決將訴願決定及原處分均撤銷云云。而被告則以
    ：原告所有之ＷＢ—八四八號營業大貨車，於九十二年九月二十五日經台南縣環
    保局在關廟鄉下湖一號對面進行柴油含硫量採樣，並送請行政院環保署認可之檢
    測機構—衛宇公司檢驗結果，含硫量為百分之○．○五二，超過法定標準值百分
    之○．○三五，顯已違反空氣污染防制法第三十六條第一項之規定，有台南縣環
    保局油品採樣紀錄表、照片及油品樣品檢驗報告附卷可稽。原告雖主張其係於統
    好加油站、力通加油站及志信加油站加油，惟此並無法證明案發當日系爭車輛之
    油箱內全部油品來源及品質狀況；質言之，原告所使用之柴油，或於輸送、貯存
    或使用過程中受污染，或自行添加未符合標準之燃料油，或擅自於地下油行（未
    經許可經營加油站業務）加油，抑或其他不可知之因素致使含硫量超過標準值之
    情事，固有未明，惟原告之車輛所使用之柴油含硫量超過標準值之事實，則為不
    爭之事實，原告自應負違規之責。次查台南縣環保局所採樣之柴油係送請衛宇公
    司檢驗，而該公司為行政院環保署認可之檢測機構（行政院環保署認可證字號：
    環署檢字第○一六號），並許可從事「石油產品含硫量」項目，依環保署公告之
    標準檢測方法—能量分散式Ｘ射線熒光光譜分析法（ＮＩＥＡＡ４４３．７１Ｂ
    ）執行檢測，其檢測結果之正確性，應無庸置疑，即衛宇公司所檢測之結果，被
    告自足為處分之依據。是原告「使用」柴油含硫量為百分之○．○五二，超過法
    定標準值百分之○．○三五之違規事實明確，洵堪認定。再查，台南縣環保局係
    依空氣污染防制法第三十六條第一項、第三項、第六十四條、交通工具違反空氣
    污染防制法裁罰準則第二條第一項第二款、車用汽柴油成分及性能管制標準第二
    條第一項第二款、第四款規定、環境檢驗測定機構管理辦法第三條第一項、第十
    四條第二款規定，及九十二年九月二十五日ＷＢ—八四八號車輛柴油採樣紀錄表
    、油品樣品檢驗報告所為處分，依法並無不合，從而被告所為之處分，自非違法
    等語，資為抗辯。
三、按「製造、進口、販賣或使用供交通工具用之燃料，應符合中央主管機關所定燃
    料種類之成分標準及性能標準。」「第一項燃料種類及其成分標準、性能標準、
    前項販賣、進口之許可、撤銷、廢止、紀錄申報及其他應遵行事項之管理辦法，
    由中央主管機關會商有關機關定之。」「違反第三十六條第一項．．．者，處使
    用人新臺幣五千元以上十萬元以下罰鍰．．．。」「依本法處罰鍰者，其額度應
    依污染程度、特性及危害程度裁處。前項裁罰準則，由中央主管機關定之。」為
    空氣污染防制法第三十六條第一項前段、第三項、第六十四條及第七十五條所明
    定。又車用汽柴油成分及性能管制標準第二條第一項第二款及第四條分別規定：
    「本標準之專有名詞定義如下：．．．二柴油成分：指柴油之物理及化學性質，
    足以影響柴油引擎車輛污染排放者，包括硫含量及芳香烴含量等。」「柴油成分
    標準，如下表：項目—硫含量；標準值—○．○三五ｗｔ％，ｍａｘ．．．」。
    查車用汽柴油成分及性能管制標準係環保署依據空氣污染防制法第三十六條第三
    項規定之授權所訂立關於製造、進口、販賣或使用供交通工具用之燃料之種類及
    成分標準之細節性及技術性事項，核與授權意旨相符，爰予援用。另「違反本法
    第三十六條規定，使用柴油不符合成分標準者，依下列規定處罰使用人：．．．
    二硫含量超過管制標準而未超過○．１ｗｔ％者，其為小型車每次處新臺幣二萬
    元，其為大型車每次處新臺幣五萬元。」行政院環保署九十二年一月八日環署空
    字第○九二○○○○四三七Ｅ號令發布之「交通工具違反空氣污染防制法裁罰準
    則」第二條第一項第二款定有明文。而上揭裁罰準則乃行政院環保署本於中央主
    管機關之地位，依空氣污染防制法第七十五條第二項授權訂定，對大量而易於發
    生之違反行政義務行為，為簡化個案行政裁量，所頒訂之行政規則，其內容已斟
    酌交通工具違反空氣污染防制法之個別情節程度，於法律規定範圍內分別訂定裁
    罰內容，並未逾越其裁量權，亦無過當而濫用權力情事，本院亦得予以援用。
四、經查，原告所有之ＷＢ—八四八號營大貨車，於九十二年九月二十五日十時十分
    行經台南縣關廟鄉下湖一號對面，經台南縣環境保護局稽查人員執行路邊攔查，
    抽取該車油箱內之柴油樣品，進行柴油含硫量採樣，並委託行政院環保署認可之
    檢測機構—衛宇公司進行檢驗分析結果，含硫量為百分之○．○五二，超過法定
    車用汽柴油成分及性能管制標準所定限值（百分之○．○三五），顯已違反空氣
    污染防制法第三十六條第一項規定，被告以原告於其所有車輛使用之柴油不符合
    中央主管機關所定柴油成分標準，而依空氣污染防制法第六十四條暨交通工具違
    反空氣污染防制法裁罰準則第二條第一項第二款規定，裁處原告五萬元罰鍰等情
    ，此有台南縣環保局九十二年九月二十五日Ｒ—Ｅ○一七號路邊高級柴油攔查現
    場採樣紀錄表（含採證照片影本乙幀）、衛宇公司油中含硫量檢驗報告及台南縣
    政府執行違反空氣污染防制法案件九十二年十月二十一日府環空（交）處字第Ｂ
    九二一四五號處分書等附原處分卷可稽。又本件受委託執行檢驗之衛宇公司係經
    行政院環保署許可之檢驗測定機構（許可證字號：環署檢字第○一六號），並許
    可其從事「石油產品含硫量檢測」項目，且依行政院環保署公告之標準檢測方法
    －能量分散式Ｘ射線熒光光譜分析法（ＮＩＥＡＡ４４３．７１Ｂ）執行檢測，
    亦有前揭檢驗報告附卷足佐，故其檢驗結果，自足作為被告處分之依據。是原告
    所有系爭車輛使用之柴油，有不符中央主管機關所定柴油成分標準之違規事實，
    洵堪認定。
五、原告起訴雖主張系爭車輛用油均於合法加油站加油，而該使用之柴油若含硫量超
    出國家認定之標準值，油料使用人既無法區別油料之品質、亦無法控制之，實不
    應受罰。且同業間有相同情形者，亦經臺南市政府撤銷原處分，被告為相反之決
    定，實令人無法認同。又系爭車輛駕駛人黃啟正刷卡支付加油費用時，刷卡單上
    均經加油站員工記載車號，應可資證明系爭車輛之油品來源為向合法加油站購得
    。訴願決定既未指出原告違法之確切證明，則訴願決定及原處分均應撤銷云云。
    然查：
    1.按「人民違反法律上之義務而應受行政罰之行為，法律無特別規定時，雖不以
      出於故意為必要，仍須以過失為其責任條件。但應受行政罰之行為，僅須違反
      禁止規定或作為義務，而不以發生損害或危險為其要件者，推定為有過失，於
      行為人不能舉證證明自己無過失時，即應受處罰。」業經司法院釋字第二七五
      號解釋在案。其次，空氣污染防制法制定之目的，係為防制空氣污染，維護國
      民健康、生活環境，以提高生活品質，此觀諸該法第一條規定自明。準此，同
      法第三十六條第一項前段規定，使用供交通工具用之燃料，應符合中央主管機
      關所定燃料種類之成分標準及性能標準，乃係屬課予使用人作為義務之強制規
      定。是使用人如違反是項規定，依同法第六十四條規定，即應對使用人科處罰
      鍰。又是項處罰並不以發生損害或危險為其構成要件，從而使用人違反此一法
      定作為義務時，參諸上開司法院釋字第二七五號解釋意旨，即應推定有過失；
      進而於使用人不能舉證證明自己無過失時，則應依空氣污染防制法第六十四條
      規定受罰。
    2.查原告雖提出系爭車輛之駕駛黃啟正使用荷蘭銀行信用卡之月結單、簽帳單及
      統一發票影本各乙紙，用以證明其使用之油品係自合法之加油站購得，惟觀其
      信用卡月結單之消費明細及統一發票內容，固可證明黃啟正曾於九十二年九月
      二十四日、二十五日分別於統好加油站有限公司仁德加油站、力通加油站股份
      有限公司加油各乙次，金額分別為一千元及一千五百元，然此尚無法推論出該
      車輛於九十二年九月二十五日稽查當日油箱內全部油料之來源，均係出自於該
      加油站之油品，且亦不足說明系爭車輛是否另有添加含硫量超過標準之柴油，
      自難採為對原告有利之證據。蓋造成抽檢之油品檢驗結果超過含硫量之最高標
      準，原因除自行添加未符合標準之油品，或擅自於地下油行（未經許可經營加
      油站業務）加油外，其油箱內殘留使用過之未符合標準油品，亦是可能原因之
      一，從而本院尚無法僅憑系爭車輛曾在合法加油站加油之事實，即認台南縣環
      境保護局稽查人員所抽取該車油箱內之柴油樣品，係來自合法加油站之油品。
      抑且，原告迄無法提出其他有利之具體事證，以證明其使用含硫量超過最高標
      準之油品並無過失，從而被告以原告違反空氣污染防制法第三十六條第一項規
      定，而依同法第六十條規定科處其罰鍰，參諸上開司法院釋字第二七五號解釋
      意旨，尚無違誤。是原告僅以其已提出合法加油站之加油統一發票，且信用卡
      簽帳單上業經加油站員工記載車號，應可資證明系爭車輛之油品來源為向合法
      加油站購得，而主張不應受罰云云，並不足採。
    3.又原告另陳稱同業間有與本件相同情形者，業經臺南市政府撤銷原處分，被告
      為相反之決定，實令人無法認同云云，然並未指出具體事證，本院自無從審酌
      。另「交通工具違反空氣污染防制法裁罰準則」為現行有效之行政規則，各級
      行政機關如無特別理由，即不得違反該準則而為不同之處理。本件原告所有系
      爭車輛為大貨車，其既有違反空氣污染防制法第三十六條第一項規定之行為，
      業如前述，被告斟酌原告所有系爭大貨車使用之柴油經檢驗之含硫量達百分之
      ○．○五二，乃依據空氣污染防制法第六十四條規定，並參酌上揭裁罰準則，
      裁處原告五萬元罰鍰，應屬適法，併此敘明。
六、綜上所述，原告之主張，並無可採。被告以原告違反空氣污染防制法第三十六條
    第一項規定，轉據同法第六十四條規定，並參酌交通工具違反空氣污染防制法裁
    罰準則第二條規定，對原告裁處五萬元罰鍰，認事用法，洵無違誤。訴願決定予
    以維持，亦無違誤。原告起訴指摘被告之罰鍰處分及訴願決定違法，求予撤銷，
    為無理由，應予駁回。又本件為簡易訴訟案件，爰不經言詞辯論為之，附此說明
    。
七、據上論結，本件原告之訴為無理由，依行政訴訟法第二百三十六條、第二百三十
    三條第一項、第一百九十五條第一項後段、第九十八條第三項前段，判決如主文
    。
中　　　華　　　民　　　國    九十三　　年　  　七　　　月　　  三十　　日
                              高雄高等行政法院第三庭
                                          法      官 邱政強
右為正本係照原本作成。
如不服本判決，應於送達後二十日內，向本院提出上訴狀並表明上訴理由，如於本判
決宣示後送達前提起上訴者，應於判決送達後二十日內補提上訴理由書（須按他造當
事人人數附繕本）。
提起上訴應預繳送達用雙掛號郵票七份（每份三十四元）。
中　　　華　　　民　　　國    九十三　　年　  　七　　　月　　  三十　　日
                                          法院書記官  藍慶道
附註：
行政訴訟法第二百三十五條（第一項、第二項）：
對於適用簡易程序之裁判提起上訴或抗告，須經最高行政法院之許可。
前項許可，以訴訟事件所涉及之法律見解具有原則性者為限。
